【裁判字號】    99,訴,567
【裁判日期】    990816
【裁判案由】    債務人異議之訴
【裁判全文】
臺灣桃園地方法院民事判決      99年度訴字第567號
原      告  甲○○
訴訟代理人  陳鼎正律師
複 代 理人  潘麗茹律師
被      告  中華開發資產管理股份有限公司
法定代理人  乙  ○
訴訟代理人  陳浩銓
上列當事人間請求債務人異議之訴事件，本院於民國99年7 月28
日言詞辯論終結，判決如下：
    主  文
本院民國九十九年度司執字第一六五五九號給付票款強制執行事
件所為之強制執行程序，應予撤銷。
訴訟費用由被告負擔。
    事實及理由
一、本件被告未於最後言詞辯論期日到場，核無民事訴訟法第38
    6 條所列各款情形，爰依原告之聲請，由其一造辯論而為判
    決。
二、原告主張：被告於民國87年間持原告於86年9 月22日所簽發
    ，面額為新台幣（下同）73萬元之本票1 紙（以下稱：系爭
    本票）向法院聲請本票裁定後聲請對原告強制執行，而生中
    斷時效之效力，然於88年1 月28日執行程序終結獲發債權憑
    證時，時效即應重新起算，迄91年1 月28日時效期間屆滿時
    ，被告並未為任何中斷時效之行為，是系爭本票債權即已因
    時效而消滅。又被告於91年2 月4 日另行聲請強制執行並獲
    發債權憑證之行為並無中斷時效之效力，即或有中斷時效之
    效力，然被告於93年10月19日獲發債權憑證迄97年間再聲請
    強制執行，由此計算其請求權亦已因時效消滅，自無從再由
    其後之強制執行行為中斷時效等語。並為聲明：如主文所示
    。
三、被告雖未於最後言詞辯論期日到場，惟據其以前到庭所為陳
    述，辯稱：原告當時有簽1 份附條件買賣契約書及系爭本票
    ，被告是以系爭本票聲請裁定強制執行，且被告在96年10月
    以前就已提出參與分配，經參與分配完後才在債權憑證上蓋
    執行章，執行章是蓋97年2 月1 日執行無結果，由於蓋執行
    章之前還要經過一段時間，被告在該執行章所蓋時間之前即
    已聲請執行，97年、98年均有執行過云云。並為聲明：原告
    之訴駁回。
四、經查，系爭本票為原告（原名為林瑋賢）與訴外人林建榮於
    86年9月22 日共同簽發，內載憑票交付訴外人高林實業股份
    有限公司（下稱高林公司）73萬元，高林公司於87年間以系
    爭本票向本院聲請強制執行，經本院以87年度執字第5735號
    執行原告財產，因執行無著，於88年1 月28日由本院核發桃
    院華民執十字第5735號債權憑證，並經其於88年2 月3 日收
    受送達。高林公司復於91年間執上揭債權憑證向本院聲請強
    制執行，因執行無著，經本院於91年2 月4 日在債權憑證上
    註記受償執行費0 元及債權0 元，又於93年間再次執上揭債
    權憑證向本院聲請強制執行，因執行無結果，經本院於93年
    10月19日在債權憑證上註記受償執行費0 元及債權0 元，高
    林公司並於93年10月29日收受本院退還之上揭債權憑證，高
    林公司嗣後再於97年1 月29日持債權憑證具狀向本院聲請強
    制執行，並以原告無財產為由，請求核發債權憑證云云；經
    本院執行無結果，於97年2 月1 日以執行無結果為由於債權
    憑證上註記執行無結果。高林公司嗣於97年11月18日將系爭
    本票債權讓與怡信資產管理股份有限公司（下稱怡信公司）
    ，怡信公司又於98年3 月3 日將系爭本票債權讓與被告，被
    告於98年4 月17日向原告為上揭債權讓與之通知，並於99年
    3 月15日向本院以上開債權憑證為執行名義聲請強制執行，
    經本院開始99年司執字第16559 號執行程序等情，業據原告
    提出本院88年1 月28日桃院華民執十字第5735號債權憑證、
    債權讓與契約書各1 份為證，被告並未到庭爭執，復經本院
    依職權調取本院87年度執字第5735號、91年度執字第2766號
    、93年度執字第26506 號、97年度司執字第6298號、99年度
    司執字第16559 號等執行卷宗審查無訛，堪信此部分事實為
    真。
五、得心證之理由：
（一）按票據上之權利，對匯票承兌人及本票發票人，自到期日
      起算；見票即付之本票，自發票日起算；三年間不行使，
      因時效而消滅。票據法第22條第1 項定有明文。又消滅時
      效，因開始執行行為或聲請強制執行而中斷。時效中斷者
      ，自中斷之事由終止時，重行起算。因起訴而中斷之時效
      ，自受確定判決，或因其他方法訴訟終結時，重行起算。
      經確定判決或其他與確定判決有同一效力之執行名義所確
      定之請求權，其原有消滅時效期間不滿5 年者，因中斷而
      重行起算之時效期間為5 年。又時效完成後，債務人得拒
      絕給付。民法第129條第2項第5款、第137、144條第1項分
      別定有明文。是債權人對債務人取得本票裁定之執行名義
      者，該本票債權請求權之時效，雖因債權人聲請強制執行
      行為而中斷，惟中斷之事由終止時，時效乃重行起算，且
      該本票裁定並非與確定判決有同一效力之執行名義，其重
      行起算之時效，仍應依票據法第22條第1項之規定為3年，
      並不得遽以延長為5 年甚明。又消滅時效完成後，即不生
      消滅時效中斷之問題，並非核發債權憑證後，時效即可重
      行起算。此有最高法院85年度台上字第3026號判決意旨可
      參。
（二）次按強制執行法第27條所稱之債權憑證，係指執行法院發
      給債權人收執，俟債務人如有財產再行執行之憑證而言。
      債權人於取得債權憑證後，雖可無庸繳納執行費用再行聲
      請強制執行，但該債權憑證之可以再行強制執行乃溯源於
      執行法院核發債權憑證前債權人依強制執行法第4條第1項
      所列各款取得之原執行名義。又消滅時效因開始執行行為
      或聲請強制執行而中斷；時效中斷者，自中斷之事由終止
      時，重行起算，民法第129條第2項第5款及第137條第1 項
      固分別定有明文，惟消滅時效完成後，如債權人依原執行
      名義或債權憑證聲請法院再行強制執行時，亦不生中斷時
      效或中斷事由終止重行起算時效之問題，債務人自非不得
      對之提起債務人異議之訴，以排除該執行名義之執行。亦
      有最高法院89年度台上字第1623號判決意旨可資參照。
（三）經查，高林公司於87年間持系爭本票向本院聲請准予強制
      執行之裁定後，持本院87年度票字第5860號民事裁定向本
      院聲請對原告及訴外人林建榮之財產強制執行（案號：87
      年度執字第5735號），因執行無著，本院於88年1 月28日
      核發桃院華民執十字第5735號債權憑證，並於88年2 月3
      日送達高林公司等情，為兩造所不爭執，則系爭本票因高
      林公司聲請強制執行，其時效進行即已中斷，且自其收受
      債權憑證之日即88年2 月3 日為中斷時效事由之終止日，
      並自88年2 月4 日重行起算時效。原告雖主張迄至91年1
      月28日止，高林公司未為任何中斷時效之行為，惟依本院
      91年度執字第2766號執行卷宗所附債權憑證之註記事由高
      林公司於91年2 月4 日之強制執行結果為受償執行費0 元
      及債權0 元觀之，高林公司明顯在91年2 月3 日以前曾聲
      請強制執行，因此，該債權憑證並未罹於時效。次查，高
      林公司另於93年間執該債權憑證聲請強制執行，亦因執行
      無著，經本院於93年10月19日在該債權憑證上註記為受償
      執行費0 元及債權0 元，高林公司並於93年10月29日收受
      本院退還之上揭債權憑證（見本院卷第86頁至第89頁），
      是自93年10月30日起即應重行起算3 年之時效，而其竟遲
      至97年1 月29日始再持債權憑證向本院聲請強制執行並請
      求核發債權憑證（見本院卷第46頁至第48頁），其間並無
      其他中斷時效事由，則原告主張高林公司於97年1 月29日
      持債權憑證聲請強制執行時已逾3 年時效，洵堪認定。是
      原告據以請求撤銷本院99年度司執字第16559 號給付票款
      強制執行事件之強制執行程序，為有理由。
六、綜上所述，本件被告據以強制執行之執行名義，即本院87年
    度執字第5735號債權憑證，於執行名義成立後，發生時效完
    成而請求權消滅事由，是原告依強制執行法第14條第1 項前
    段之規定，請求將本院99年度司執字第16559 號給付票款強
    制執行事件之強制執行程序予以撤銷，洵屬有據，為有理由
    ，應予准許。
七、據上論結，本件原告之訴為有理由，依民事訴訟法第385 條
    第1項前段、第78條，判決如主文。
中    華    民    國    99    年    8     月    16    日
                        民事第二庭  法  官  高明德
以上正本係照原本作成。
如對本判決上訴，須於判決送達後20日內向本院提出上訴狀。
如委任律師提起上訴者，應一併繳納上訴審裁判費。
中    華    民    國    99    年    8     月    17    日
                                    書記官  崔青菁

司法院資訊處製作；財團法人民間司法改革基金會備份。
